【裁判字號】    97,簡上,177
【裁判日期】    971210
【裁判案由】    妨害名譽
【裁判全文】
臺灣士林地方法院刑事判決             97年度簡上字第177號
上  訴  人  臺灣士林地方法院檢察署檢察官
上  訴  人  甲○○
即  被  告
上列上訴人因被告妨害名譽案件，不服臺灣士林地方法院97年度
士簡字第468號中華民國97年4月30日第一審簡易判決（聲請簡易
判決處刑案號：臺灣士林地方法院檢察署97年度偵字第1032號）
，提起上訴，本院管轄之第二審合議庭判決如下：
    主    文
上訴均駁回。
    犯罪事實
一、甲○○與九度空間資訊開發股份有限公司（下稱九度公司）
    負責人乙○有債務糾紛，乙○遂代表九度公司向本院民事庭
    請求清償債務，由本院士林簡易庭以95年度士簡字第1761號
    民事事件審理中，嗣於民國96年8月31日下午2時30分許，在
    本院士林簡易庭第一法庭公開審理上開民事事件時，甲○○
    因不滿乙○提起本件民事訴訟及於審理中所為之發言，竟基
    於公然侮辱之犯意，在不特定人得以共見共聞之公開法庭審
    理中，當場以手指著乙○，並對法官罵稱「他變態、變態」
    ，而辱罵乙○，足以貶損乙○之名譽。
二、案經乙○訴由臺灣士林地方法院檢察署檢察官偵查後聲請以
    簡易判決處刑。
    理    由
一、訊據被告甲○○雖不否認於前開民事事件公開審理庭中手指
    告訴人向法官罵稱「他變態、變態」等語，惟矢口否認有何
    公然侮辱之犯行，辯稱：是因為告訴人指伊「二女共事一夫
    」，使伊深覺名譽遭辱才會指告訴人變態，且告訴人所指「
    二女共事一夫」之想法是一種變態的想法，所以伊所為之陳
    述亦屬事實云云。經查：
  (一)被告因與告訴人所經營之九度公司間有債務糾紛，經告訴人
    代表九度公司對之提起清償債務之民事訴訟，由本院士林簡
    易庭以95年度士簡字第1761號民事事件審理中，嗣於96年8
    月31日下午2 時30分許，在本院士林簡易庭第一法庭，公開
    審理上開民事事件時，被告手指告訴人對著法官罵稱「他變
    態、變態」等情，為被告所不否認，核與證人即告訴人所證
    相符（見偵查卷第21頁），並經本院勘驗該庭訊錄音光碟無
    誤，亦有本院97年9 月9 日勘驗筆錄可稽，堪以認定。
  (二)按刑法分則中公然二字之意義，係指以不特定人或多數人（
    包括特定多數人在內）得以共見共聞之狀況為已足，有司法
    院院解字第2033號解釋及司法院大法官會議釋字第145 號解
    釋在案。又按當事人提出之攻擊或防禦方法，涉及當事人或
    第三人隱私、業務秘密，經當事人聲請，法院認為適當者，
    得不公開審判；其經兩造合意不公開審判者，亦同，亦為民
    事訴訟法第195 條之1 所明定，是民事事件審理庭乃公開為
    之，為不特定人或多數人（包括特定多數人在內）得以共見
    共聞之狀況，是被告於前開民事事件審理中為上開言詞確係
    公然為之無誤。
  (三)又「變態」一詞用於形容人時，指人之心理異常或行為病態
    ，而以此詞辱罵他人自有貶低、污衊之意，亦確足以貶損告
    訴人之聲譽。
  (四)被告雖辯稱是因為告訴人當庭指伊「二女共事一夫」，使伊
    深覺名譽遭辱才會指告訴人變態云云，惟在被告當庭辱罵告
    訴人變態之前，該民事庭法官正在為雙方當事人即被告與告
    訴人勸諭和解，並未聽聞告訴人指被告「二女共事一夫」之
    情，有上開勘驗筆錄可參；被告又辯以：在當天長達1 個多
    小時之庭訊中，告訴人確有陳述上開話語，使伊腦中不停盤
    旋此話語，才會說出「他變態、變態」等話云云，然經本院
    再次勘驗該民事事件審理庭訊光碟之全部內容之結果，亦無
    告訴人指被告「二女共事一夫」之情，有本院97年10月17日
    勘驗筆錄可參，是被告辯稱係因伊覺名譽受損才會出此言論
    云云，並非可採。
  (五)且被告罵稱「他變態、變態」等語亦非指摘具體事實，僅係
    抽象的公然為謾罵，亦無從引用刑法第310條第3項之規定阻
    卻其違法性，從而，被告以伊所陳述的是事實為辯，亦無足
    採。
  (六)綜上所述，被告確有於公開審理庭中辱罵告訴人「他變態、
    變態」而貶損其名譽無誤，被告辯解是因告訴人先指伊「二
    女共事一夫」、伊所陳述係事實等詞，均非可採。本件事證
    明確，被告犯行已堪認定，應依法論科。
二、核被告所為係犯刑法第309條第1項公然侮辱罪。原審以被告
    前開犯行事證明確，依刑事訴訟法449條第1項前段、第454
    條第2項、刑法第309條第1項、第42條第3項前段、刑法施行
    法第1條之1，判決「甲○○公然侮辱人，處罰金新台幣貳仟
    元，如易服勞役以新台幣壹仟元折算壹日」，其認事用法及
    量刑均屬妥適。被告上訴意旨否認犯行，並無理由，應予駁
    回；另公訴人上訴以原判決量刑過輕而提起上訴指摘原判決
    不當等語，惟原判決諭知刑度並無違法，僅屬裁量權之範圍
    ，原則上應予尊重，從而公訴人之上訴為無理由，亦應將其
    上訴駁回。
據上論斷，應依刑事訴訟法第455條之1第1項、第 3項、第368條
，判決如主文。
本案經檢察官蔡啟文到庭執行職務
中    華    民    國    97    年    12    月    10    日
                  刑事第七庭  審判長法  官  劉秉鑫
                                    法  官  高雅敏
                                    法  官  黎惠萍
以上正本證明與原本無異。
本判決不得上訴。
                                    書記官  夏珍珍
中    華    民    國    97    年    12    月    10    日


司法院資訊處製作；財團法人民間司法改革基金會備份。
